臺灣高等法院刑事判決　　　　　　　 95年度交上易字第234號
上　訴　人　臺灣板橋地方法院檢察署檢察官
被　　　告　乙○○
上列上訴人因過失傷害案件，不服臺灣板橋地方法院95年度交易
字第218號，中華民國95年7月18日第一審判決（起訴案號：臺灣
板橋地方法院檢察署95年度偵字第7049號），提起上訴，本院判
決如下：
    主  文
原判決撤銷。
乙○○因過失傷害人，處有期徒刑伍月，如易科罰金，以參佰元
折算壹日。
    事  實
一、乙○○於民國94年8月24日（原審誤載為95年8月24日）上午
    11時30分許，駕駛車牌號碼8B-1803 號自用小客車，沿臺北
    縣五股鄉○○路○段往中興路1段方向行駛，行至五股鄉○○
    路與四維路76號前之交岔路口，欲左轉四維路往蘆洲市方向
    時，本應注意汽車行駛時，駕駛人應注意車前狀況，隨時採
    取必要之安全措施，以防止危險事故之發生，且應注意汽車
    行近行人穿越道前，應減速慢行，遇有行人穿越時，無論有
    無交通警察指揮或號誌指示，均應暫停讓行人先行通過，而
    依當時天候、視線及道路狀況等一切客觀情況，並無不能注
    意之情形，竟於行近經該交岔路口行人穿越道前，疏未注意
    車前狀況，並暫停讓行人先行通過，致該自用小客車左前保
    險桿撞擊正穿越行人穿越道之行人甲○○，甲○○因而倒地
    ，受有頭部外傷、頸部併頸髓病變等傷害。乙○○於肇事後
    犯罪未被發覺前，隨即於警員劉秋宏前來處理時，向劉秋宏
    自首為肇事駕駛人，並接受裁判。
二、案經乙○○自首暨被害人甲○○訴由臺北縣政府警察局蘆洲
    分局報請臺灣板橋地方法院檢察署檢察官偵查起訴。
    理  由
甲、程序部分：
    按被告以外之人於審判外之言詞或書面陳述，除法律有規定
    者外，不得作為證據，刑事訴訟法第159條第1項定有明文。
    次按證人、鑑定人依法應具結而未具結者，其證言或鑑定意
    見，不得作為證據，刑事訴訟法第158條之3定有明文。而同
    法第159條之1第2項雖規定，被告以外之人於偵查中向檢察
    官所為之陳述，除顯有不可信之情況者外，得為證據。惟該
    被告以外之人，於偵查中向檢察官所為之陳述，性質上仍屬
    傳聞證據，然因檢察官依法有訊問被告、證人及鑑定人之權
    ，證人、鑑定人且須「具結」，而檢察官向被告以外之人所
    取得之陳述，原則上均能遵守法律規定，不致違法取供，其
    可信性極高，為兼顧理論與實務，因而規定除顯有不可信之
    情況外，得為證據。但被告以外之人於偵查中向檢察官所為
    之陳述，仍應依法具結，始有證據能力（參照最高法院94年
    度台上第1644號判決）。查證人即被害人甲○○於偵查之陳
    述，檢察官並未踐行人證之法定調查程序，揆諸前揭規定，
    上開檢察官訊問甲○○之上開偵查筆錄，不得作為證據。
乙、實體部分：
一、認定事實所憑之證據及理由：
  (一)被告乙○○經合法傳喚未到庭，雖被告一度於本院準備程序
    中否認上開犯行，惟被告對於上揭時、地，因疏未注意車前
    狀況，且左轉彎時未暫停讓行人先行通過，致其所駕駛之上
    開自用小客車左前保險桿撞擊告訴人甲○○，致告訴人甲○
    ○受有上開傷害之事實於原審供承不諱，核與告訴人甲○○
    於警詢及本院審理時以證人身分具結證述之情節相符（見偵
    查卷第12、13頁，本院卷第27至28頁），此外，並有道路交
    通事故調查報告表、道路交通事故現場圖、現場照片12幀附
    卷足稽（見偵查卷第6至9、17至22、28頁）。
  (二)告訴人甲○○因本件車禍，受有頭部外傷、頸部併頸髓病變
    等傷害，亦有新光醫院診斷證明書乙紙附卷可稽（偵查卷第
    28頁）。又檢察官上訴意旨以：告訴人二級重度肢障，終身
    日常生活皆須他人協助看護等語，本院再函詢新光醫院告訴
    人甲○○之傷勢，財團法人新光吳火獅紀念醫院函復稱「甲
    ○○94年8月24日因外傷性頸髓病變入院（車禍），MRI顯示
    頸椎狹窄症到94年9月2日出院，於門診追蹤治療，到95年10
    月17日最近一次門診時，檢查發現雙上肢肌力3、下肢4；無
    法握物，步履不穩，日常生活需旁人協助料理，此有財團法
    人新光吳火獅紀念醫院95年12月13日（95）新醫醫字第1512
    號函在卷足稽（見本院卷第45、46頁），承此，告訴人應尚
    未達重傷之程度，核此敘明。
  (三)本件肇事經送臺灣省臺北縣區車輛行車事故鑑定委員會鑑定
    結果，就被告乙○○有未讓行走在行人穿越道上之行人先行
    之過失及甲○○無肇事因素部分，亦同此認定，此有臺灣省
    臺北縣區車輛行車事故鑑定委員會95年2月24日北縣鑑字第
    950181號函暨鑑定意見書1紙在卷可稽（見偵查卷第36至38
    頁）。
  (四)按汽車行駛時，駕駛人應注意車前狀況，並隨時採取必要之
    安全措施；又汽車行近行人穿越道前，應減速慢行，遇有行
    人穿越時，無論有無交通警察指揮或號誌指示，均應暫停讓
    行人先行通過，95年6 月30日修正前之道路交通安全規則第
    94條第3項、第103條分別定有明文。被告乙○○既為汽車駕
    駛人，自應遵守上開規定，而肇事當時天候晴、日間自然光
    線、路面為柏油、乾燥、無缺陷、視距良好等客觀情況下，
    並無不能注意之情形，竟疏未注意車前狀況，且於行近行人
    穿越道前，未暫停讓行人先行通過，因而肇禍，自應負過失
    責任，且被告乙○○之過失行為與告訴人甲○○之傷害間有
    相當因果關係。是被告於本院準備程序中一度否認犯行，與
    前開事證不符，顯係卸責之詞，不足採信。本件事證明確，
    被告乙○○之過失傷害犯行洵堪認定，應依法論科。
二、論罪之部分：
  (一)依中華民國刑法施行法第1條之1規定：「94年1月7日刑法修
    正時，刑法分則編未修正之條文定有罰金者，自94年1月7日
    刑法修正後，就其所定數額提高為30倍，但72年6 月26日至
    94年1月7日新增或修正之條文，就其所定數額提高為3 倍。
    」，本件被告所犯刑法第284條第1項前段之罪，依上開修正
    後之規定，均提高為30倍，比較新舊法，其罰金刑度均相同
    ，依刑法第2條第1項前段規定，仍適用行為時之規定。
  (二)核被告乙○○所為，係犯刑法第284條第1項前段之過失傷害
    罪。又被告駕車行經行人穿越道，不依規定讓行人優先通過
    ，因而致告訴人受傷，應依道路交通管理處罰條例第86條第
    1項之規定，加重其刑。
  (三)按被告行為後，刑法第62條於94年2月2日修正公布，並於95
    年7月1日施行，修正前刑法第62條規定：「對於未發覺之罪
    自首而受裁判者，減輕其刑。但有特別規定者，依其規定。
    」。惟被告行為後之新刑法第62條則規定：「對於未發覺之
    罪自首而受裁判者，得減輕其刑。但有特別規定者，依其規
    定。」，即被告如符合自首要件，依修正前刑法之規定，必
    減輕其刑，然依新刑法之規定，法院仍得裁量是否減輕其刑
    。查被告於94年8月24日肇事後犯罪未被發覺前，向處理警
    員自承為肇事駕駛，事後並接受裁判，有警員劉秋宏製作之
    臺北縣政府警察局蘆洲分局道路交通事故肇事人自首情形紀
    錄表1紙附卷可稽（見偵查卷第25頁），所為符合自首之規
    定，經比較新舊法後，以修正前刑法採自首必減之規定較有
    利於被告，自應以行為時之刑法第62條前段規定減輕其刑。
三、撤銷原判及科刑之部分：
    原審予以論罪科刑，固非無見，惟查被告於本院準備程序忽
    則空言否認犯行，且毫無悔意，不惟未與被害人達成和解，
    且捍然拒與被害人進行協商和解，是檢察官以被告未與被害
    人達成和解，且被害人因犯罪造成損害重大，被告犯後態度
    不佳，原審量刑過輕為由，依被害人之請求提起本件上訴求
    為撤銷改判，非無理由，是原判決未及審酌，即屬無可維持
    ，應由本院將原判決予以撤銷改判。爰審酌被告之品行、犯
    罪之動機、手段、造成被害人損害非輕以及被告犯後態度不
    佳，毫無悔意，且拒與告訴人協商賠償事宜等一切情狀，量
    處如主文第二項所示之刑，並諭知易科罰金之折算標準。又
    被告行為後，刑法第41條第1項前段關於易科罰金之折算標
    準，由銀元100元、200元、300元，修正為新台幣1,000 元
    、2,000元、3,000元，並於95年7月1日施行，修正後之規定
    並非較有利於被告，爰依刑法第2條第1項前段之規定，適用
    被告行為時之刑法第41條第1項，諭知易科罰金之折算標準
    為銀元300元折算1日，以資懲儆。
四、被告經合法傳喚，無正當理由不到庭，爰不待其到庭，逕行
    判決。
據上論斷，應依刑事訴訟法第371條、第369條第1項前段、第364
條、第299條第1項前段，道路交通管理處罰條例第86條第1項，
刑法第2條第1項前段、第284條第1項前段、（修正前）第62條前
段、（修正前）第41條第1 項前段，（修正前）罰金罰鍰提高標
準條例第1 條前段、第2 條，判決如主文。
本案經檢察官游明仁到庭執行職務
中　　華　　民　　國　　96　　年　　1　　月　　 25　　日
　　　　　　　　　刑事第十五庭  審判長法　官  吳昭瑩
　　　　　　　　　　　　　　　　　　  法　官  楊貴雄
　　　　　　　　　　　　　　　　　　  法　官  王梅英
以上正本證明與原本無異。
不得上訴。
                                      書記官  顧哲瑜
中　　華　　民　　國　　96　　年　　1 　　月　　26　　日
附錄：本案論罪科刑法條全文
刑法第284 條：
因過失傷害人者，處六月以下有期徒刑、拘役或五百元以下罰金
。致重傷者，處一年以下有期徒刑、拘役或五百元以下罰金。
從事業務之人，因業務上之過失傷害人者，處一年以下有期徒刑
、拘役或一千元以下罰金。致重傷者、處三年以下有期徒刑、拘
役或二千元以下罰金。
